臺灣高雄地方法院民事判決　九十年度重國字第一三號
　　原　　　告　甲○○
　　法定代理人　陳逢源
右當事人間請求國家賠償事件，本院判決如左：
    主      文
被告應給付原告新台幣壹仟零貳拾柒萬捌仟參佰陸拾玖元及自民國九十一年一月八日
起至清償日止按年息百分之五計算之利息。
原告其餘之訴駁回。
訴訟費用由被告負擔十分之七，餘由原告負擔。
本判決關於原告勝訴部分於原告以新台幣參佰萬元供擔保後得假執行。但被告如於假
執行程序實施前以新台幣壹仟零貳拾柒萬捌仟參佰陸拾玖元為原告供擔保後免為假執
行。
原告其餘假執行之聲請駁回。
    事      實
甲、原告方面：
  一、聲明：求為判決
    (1)、被告應給付原告新台幣﹙下同﹚一千四百零七萬一千八百四十四元及自起訴
        狀繕本送達之翌日即民國九十一年一月八日起至清償日止，按年息百分之五
        計算之利息。
    (2)、願供擔保請准為假執行之宣告。
  二、陳述：
    (1)、伊於八十九年八月二十七日在與訴外人曾國城、林瑩琦、姜承孝等人同坐由
        訴外人曾國城所駕駛之車牌號碼Ｆ五--八八七三號自用小客車由屏東往高雄
        方向行駛途經高屏大橋時，因該橋於毫無預警之情下突然斷裂，致伊及同車
        之人均連人帶車從數十公尺之橋面高空墜落，因致伊受有第一腰椎爆裂性骨
        折合併脊髓損傷、腹內出血合併脾臟破裂割除、肝臟破裂縫合、第十二胸椎
        壓迫性骨折等傷害，且因脊髓損傷無法復原而已成殘廢，而上開橋樑乃屬公
        共設施且已供公眾使用，其設置、管理與維護機關依法即為被告，該橋在無
        任何天災地變或不可抗力介入之情下即毫無預警地斷裂，造成包括原告在內
        之多名民眾受傷，此斷橋事件顯肇因於被告之管理存有欠缺，另伊於傷後業
        已與被告針對本件損害賠償事件協議多次，惟該橋斷橋事件發生至今，被告
        根本毫無誠意賠償伊所受之損害，致協議遲遲無法成立，為此乃依國家賠償
        法第十一條規定請求判令被告應給付伊醫療費用八十二萬六千九百三十二元
        、未來需支出之疤痕整型及脊椎手術費用計四十一萬六千五百八十四元、住
        院伙食費一萬零四百八十元、未來服用中藥費用三十五萬六千三百十三元、
        醫護用品費六萬八千九百零二元、看護費用四十萬九千零八十元、交通費用
        二萬九千一百十五元、證書費一千八百五十元、勞動能力減少損失八百九十
        五萬二千五百八十八元、精神慰撫金三百萬元計一千四百零七萬一千八百四
        十四元及其遲延利息。
    (2)、對被告答辯之陳述：
      、保險制度旨在保護被保險人，非為減輕損害事故加害人之責任，保險給付
          請求權之發生，係以定有支付保險費之保險契約為基礎，與因侵權行為所
          生之損害賠償請求權，並非出於同一原因，後者之損害賠償請求權，殊不
          因受領前者之保險給付而喪失，兩者除有保險法第五十三條關於代位行使
          之關係外，並不生損益相抵問題，又健保給付係加入全民健康保險後始得
          請求之保險給付，被保險人需繳付健保費，有保險契約為基礎，與民法上
          侵權行為之損害賠償請求權，性質迥異，非謂獲得健保醫療給付後，即不
          得再向加害人行使民法上之損害賠償請求權，再者，全民健康保險法性質
          上係屬健康保險、傷害保險，除有全民健康保險法第八十二條規定之情形
          外，依保險法第一百三十條、第一百三十五準用同法第一百零三條之規
          定，全民健康保險之保險人不得代位行使被保險人因保險事故所生對於第
          三人之請求權，要無保險法第五十三條規定適用之餘地，且事實上，本件
          中央健康保險局雖已支付部分醫療費用，惟從未亦不能代位行使伊對於被
          告之賠害賠償請求權，伊每月按時向中央健康保險局繳納健保費用，於本
          件事故發生時，反而減輕賠償義務機關之責任，則被告豈非因而受有不當
          得利，是全民健康保險提供之醫療給付，其因侵權行為而生之損害賠償請
          求權並不因而喪失，是中央健保局已支付之醫療費用部分，伊亦得向被告
          請求給付。
      、容貌、身體之美醜對女性，尤其是年輕未婚的女性而言，其重要性不言可
          諭，伊腹部及背部因開刀所遺留之傷疤，確係因本件事故所造成，而該疤
          痕範圍相當大，嚴重影響伊身體之美觀，伊主張進行整形除疤手術以恢復
          身體外觀損害發生前之原狀，自屬合理，而財團法人長庚紀念醫院高雄分
          院經查詢結果固以伊背部疤痕無須進一步治療，惟此乃就醫生就醫療之觀
          點認為伊背部的疤痕癒合情況良好，故不再建議做整型手術，但此並不表
          示伊背部的疤痕「不能做」整型手術，且就一位年輕未婚的女性而言，背
          部留下因開刀所形成之長十八公分、寬三公分之疤痕，對伊身體之美醜及
          心理之創傷，其影響不可謂不鉅，且所謂「回復原狀」即為回復受害人損
          害發生前之原狀而言，伊遭本件傷害前背部原本無此疤痕，今因本件傷害
          造成背部留下此一長十八公分、寬三公分之疤痕，伊請求被告支付消除此
          一疤痕之電射除疤手術費用，自為法之所許。
      、伊於財團法人屏東、嘉義基督教醫院住院期間長達六十一日，此段期間均
          由伊之家人為伊購買膳食，伊雖無法提出有關伙食費之正式收據，然此乃
          因伊住院期間係委請家人或看護人員至醫院外之小吃店或菜市場為其購食
          ，以日常生活經驗，一般小吃店或菜市場並無開立發票之習慣所致，惟若
          伊委由醫院為其料理膳食，以財團法人嘉義基督教醫院每日膳食費用為一
          百八十元，財團法人屏東基督教醫院每日膳食費用為一百六十元計算，伊
          請求被告給付此增加生活上需要之伙食費用一萬零四百八十元自屬有據。
      、伊因本件斷橋事件造成L1粉碎性骨折、T12壓迫性骨、L5箭椎裂傷、下肢
          癱瘓、大量內出血、脾臟及肝臟破裂、挫傷、內傷等傷害，大小便功能亦
          因神經受損而暫時性喪失，因此增加之尿布、看護墊、腰夾、循環機、便
          盆椅、動態膝關節固定腿夾板、波士頓背架、助行器、鋁合金背架等等醫
          護用品費用，而被告固質疑伊所購買之醫護用品與本件斷橋事件之間並無
          關連，惟伊所主張者，由伊所提出各醫院開具之診斷證明書記載，皆可證
          明此筆費用之支出有其必要性，且伊於購買當時皆已徵得被告同意，於本
          件訴訟前之數次協調會，被告亦一再表示同意賠償此部分之費用，被告目
          前又加以否認，未免有失誠信。
      、伊所受之重傷害已達無法自理日常生活之程度，住院期間，每隔數十分鐘
          就必須翻身一次，近一個月無法自行排尿，須由他人以單導之人工方式導
          尿，出院後亦需長期依靠輪椅、背架及他人之照料協助，故需長期僱用專
          人看護，而伊於住院期間，屏東基督教醫院之看護費收費標準是十二小時
          一千一百元，嘉義基督教醫院則係十二小時一千元，其中再由醫院抽取部
          份比例，因此看護費會分割成兩部份分列在醫院收據和看護收據上，被告
          所稱伊請求之看護費用在住院期間大致是列計一日約一千八百餘元云云顯
          與事實不符，且在醫院聘請全天候之看護，皆係固定由一個人擔任，沒有
          輪二班、三班的制度，除非家屬特別堅持要求輪早晚班，否則不僅醫院方
          面不願意，看護人員本身更不願意，而醫院看護收據所列以班、時為單位
          ，純粹是為計算薪資之用，與是否輪班並無關係，聘請看護原本就係以半
          天或一天為基本單位，若因入院、出院或其他原因致不足十二小時者，再
          計算畸零時數的薪資，自不能以此認定看護不可能由一個人擔任而須輪班
          者，另伊出院後由親屬代為照顧起居，固係基於親情，但親屬看護所付出
          之勞力，並非不能評價為金錢，只因兩者身分關係密切而免除支付義務，
          此種親屬基於身分關係之恩惠，自不能加惠於加害人即被告，故由親屬看
          護時，雖無現實看護費之支付，但應衡量及比照僱用職業護士看護情形，
          認被害人即原告受有相當於看護費用之損害，得向被告請求賠償，乃現今
          實務上所採之見解，況事實上伊亦實際付予訴外人蔡金娥每日二千元之看
          護費直至九十年三月三十一日止，被告所辯此部分看護費用請求金額過高
          且無必要云云自屬無據。
      、伊因受傷嚴重，除須住院開刀治療外，出院後尚須持續往來醫院追蹤治療
          及進行復健，而伊因不良於行，亦無法自行騎車或開車，乃由家人帶同至
          醫院追蹤治療及進行復健，其中九十年六月一日由嘉義搭機至台北求診，
          由於當時伊尚不良於行，無法單獨一人搭機前往台北，必需有人在旁照顧
          ，當時即由其男友姜承孝陪同前往，故姜承孝之來回機票費用亦屬必要費
          用，又伊係一名弱小女子身受殘障等級第六級之傷害，尚需舟車勞頓由嘉
          義坐車遠赴台北與交通部之官員們協調，以伊當時之身體狀況，確實需有
          人陪同前往，被告所辯伊之家人或男友陪同至台北交通部參加協調會之車
          資非屬必要費用自屬無據，而伊為使學業不致中斷，出院後仍持續至私立
          南華大學研究所攻讀碩士學位，上下課因家人無暇接送而需搭乘計程車，
          所支出之交通費用自應由被告負擔，又伊至學校上課固應支出交通費，惟
          若伊擁有健康之身體，其可自行搭車或駕車前往學校，並無需支出高達來
          回一趟五百元之計程車費，被告既主張損益相抵，自應由被告提出計算加
          以說明。
      、按「身體或健康受侵害，而減少勞動能力者，其減少及殘存勞動能力之價
          值，不能以現有之收入為準，蓋現有收入每因特殊因素之存在而與實際所
          剩勞動力不相符，現有收入高者，一但喪失其職位，未必能自它處獲得同
          一待遇，故所謂減少及殘存勞動能力之價值，應以其能力在通常情形下可
          能取得之收入為標準。」、「被害人因身體健康被侵害，而喪失或減少勞
          動能力所受之損害，其金額應就被害人受傷害前之身體健康狀態、教育程
          度、專門技能、社會經驗等方面定之，不能以一時一地工作收入尚未發生
          減少為準。」、「原告於車禍發生後，雖未遭資遣或解職，其收入未見減
          少，甚至聲請調職後薪水較原收入為高，然原告之勞動能力既已因車禍受
          傷而減少，其請求因此減少之損失，應為法之所許。」，最高法院六十一
          年台上字第一九八七號判例、六十九年台上字第一一一號判決及臺灣高等
          法院八十七年訴更一字第十八號判決分別著有明文可參，而依上開實務見
          解，被害人之勞動能力果有減損，則不論其收入是否因此相對減少，加害
          人仍須賠償被害人此部分損失，其理由不外為被害人之勞動能力減損所影
          響之層面，除影響被害人現實之薪資所得外，尚包括被害人日後之轉業自
          由、升遷權利及就業市場上之競爭力，甚至即便被害人因幸運尚可保有現
          有工作者，惟每須花費加倍心力，方能維持受傷前之工作狀況，稍有不慎
          ，則可能因傷痛而無法維持原來之工作水準，以上種種，均為勞動能力減
          損受害之具體情狀及損害，參以伊脊椎所受之傷害已無回復之可能而為終
          生殘障，終生只能從事輕便之工作，故如謂伊無減少勞動能之損害，又豈
          為事理之平，伊自得依法請求被告給付勞動能力減少之損害，而伊原為私
          立南華大學學生事務處課外活動組之組員，於本件事故發生時，因欲攻讀
          碩士學位而辦理留職停薪，惟留職停薪期間，伊仍在私立南華大學工讀，
          以賺取生活費，其工讀所得年薪約為十萬元，伊因本件斷橋事件受傷嚴重
          無法繼續從事學校工讀生之工作，至其復職之九十年七月二十六日止，共
          計十一個月，此段期間無法工作之損失合計九萬一千六百六十六元自應由
          被告賠償，又伊留職停薪前最後一個月薪資為四萬零一百十七元，年收入
          為十三點五個月，合計五十四萬一千五百八十元，伊因本件斷橋事件致脊
          柱遺存運動障害，障害項目五十四，殘廢等級為九、中樞神經系統機能遺
          存顯著障害，障害項目八，殘廢等級為七，勞動能力減損達百分之六十九
          點二一，另伊脾臟已割除，障害項目四十八，殘廢等級為九，勞動力減損
          達百分之五三點八三，依勞工保險條例第五十五條第三款規定，被保險人
          身體遺存障害，同時適合殘廢給付標準表之第十四等級至第一等級間任何
          兩項目以上時，按其最高殘廢等級再升一等級給與之，則伊之殘障等級應
          列為第六級，勞動力減損達百分之七六點九○，故伊平均年損害為四十一
          萬六千四百七十五元，而本件事故發生時伊正值二十八歲，距六十五歲退
          休年齡尚有三十七年，伊請求一次給付，依第一年不扣除中間利息之霍夫
          曼算法扣除中間利息，伊自得請求喪失勞動能力之損失為八百八十六萬九
          百二十二元。
      、伊因本件斷橋意外而受有第一腰椎爆裂性骨折合併脊髓損傷、腹內出血合
          併脾臟破裂割除、肝臟破裂縫合、第十二胸椎壓迫性骨折等傷害，從一具
          癱瘓在病床上、傷痕累累、插滿各大小維生系統之管線、絲毫不能動彈、
          等待死神召喚之肉體，到咬緊牙根，忍受椎心剌骨之痛，一步一血淚地復
          健下床，此治療過程，除了原告自己堅強旺盛之求生意志、家人朋友不斷
          地關心鼓勵外，更有賴群醫們之仁心妙手，當時伊雖接受西醫之治療，惟
          因脊髓損傷、第十二胸椎壓迫性骨折等傷害無法復原，病情一直無法獲得
          進一步地改善，嗣在服用台北市育生中醫診所李政育醫師開立之中藥，並
          配合西醫之復健、治療後，病情慢慢有所改善而至可自力行走，從癱軟在
          病床上，到靠自己能以雙腳踏在土地上，除了西醫之治療外，中醫之治療
          亦功不可沒，而依伊所提出之育生中醫診所診斷證明書中，中醫師李政育
          已親筆載明「…預估尚須服藥與保養三年，未來會有進行性萎縮，需終身
          服藥保養…」，由此可知，伊所受之傷害終究難逃進行性萎縮之命運，事
          實上需要終身服藥保養，若無法負擔，至少也要服藥三年始能有效改善病
          情，故此三年服用中藥之費用，應為必要費用無訛，而伊固然不知中醫師
          所開立的藥方成份為何，惟同樣的，伊亦不知西醫所開立的藥方為何，具
          有專業知識之中醫師於診察後，既已出立診斷證明書證明伊所受之傷害至
          少需服藥與保養三年，若被告提不出更專業之證據證明伊所受之傷害不需
          服用中藥三年即能改善，實無輕視中醫之理，而伊於訴訟中遵囑向李政育
          醫師查詢開立與伊服用之中藥詳細藥單成分為何，惟李政育醫師表示，系
          爭中藥成分詳細內容為其專利，礙難提供，惟其開立之中藥處方確為治療
          原告脊椎損傷所必要，而詳細療程與中藥之大略成份均已於其論文中說明
          ，查李政育醫師為目前國內外對截癱病患治療之權威人士，其對截癱病患
          之治療研究與臨床治癒病例，更獲選為美國「科學」期刊「一九九七年度
          十大科學成就」之一，則李政育醫師開立之診斷證明書其專業性與權威性
          實不容否認，若被告提不出更專業之證據反駁李政育醫師開立之診斷證明
          書內容，如何空言否認伊請求服用二年中藥之費用非必要費用。
      、伊於本件高屏大橋斷橋事件事發當時，正值二十八歲青壯之年，本有美好
          之人生未來規劃，然於事故發生後，一切遠景與抱負恐將成泡影，更遑論
          住院及復健期間所受種種非常人所能忍受之診療痛苦及復健治療時肉體所
          承受之痛苦及心理所受之煎熬，尤其伊當時送醫急救時情況危急，瀕臨死
          亡邊緣，在短短不到一個月的期間內，便冒險進行了二次脊椎手術，箇中
          之徬徨無助與面對死神之掙扎，絕非一般人所能體會與想像，伊甚至因本
          事件，罹患創傷後壓力症後群，精神上的痛苦尚須求助藥物與心理醫師之
          治療，而伊於手術期間，乃先進行脾臟割除、肝臟縫合手術，再接著進行
          脊椎骨融合及固定手術，以四根鋼釘固定，手術輸血逾八千西西，已遠超
          過一個人所有的血液量，術後雙腿雖有知覺，但仍無法動彈，極度麻木，
          身體前後都有二十餘公分的傷口，且多處挫傷、內傷，另住院期間，每隔
          數十分鐘就必須翻身一次，受苦一次，傷後將近一個月無法自行排尿，必
          須由他人以單導之人工方式導尿，不僅心理受創且身受其苦，身體前後各
          留下近二十公分之疤痕，除了形成伊身體上的傷害外，更讓心靈受創，嗣
          後左腿雖漸能動彈但仍顯無力，右腿情況更差，僅腳趾掌能作小幅度之動
          作，肌肉明顯萎縮，兩腿自腳底至臀部皆感覺極度麻木，脊椎內部及周圍
          極度酸痛，另因神經受損致位移性暈眩，只要身體姿勢變動即感十分暈眩
          ，手術後將近一個月內，因事件之驚嚇及身心痛苦煎熬，每天僅能入睡約
          一個多小時，就算服用醫師所開之鎮定劑或安眠藥亦同，又伊轉院至嘉義
          基督教醫院，經醫師檢查後判定之前所固定之四根釘子有一根不在原本應
          在之位置而已失去支撐作用，且脊椎關節空間不足，仍有碎片，必須再作
          第二次手術，伊在別無選擇之餘地下，只能在不到一個月之內冒著生命危
          險再次進行手術，鋼釘由四根增為八根，固定了上下共五節之脊椎骨，則
          伊二次手術及住院之期間，身體與心理之疼痛、恐懼與煎熬，實非外人所
          能想像，而復健過程中身體更須日夜忍受那蝕骨般之痛楚，雖然持續不斷
          地復健，並配合服用中醫師調配之中藥而雖漸有起色，惟右腿仍明顯無力
          ，許多正常人輕而易舉的動作伊已無法做到，脊椎及下半身仍遺存顯著酸
          痛麻木感，伊業已終生無法恢復原狀，且一輩子都必須生活在後遺症隨時
          會爆發之陰影下，伊所受之精神損害甚鉅，心理與肉體承受的壓力、苦痛
          與絕望皆非筆墨可以形容，故伊請求三百萬元之精神慰撫金並無過當。
  三、證據：提出殘廢診斷書、診斷證明書、財團法人嘉義基督教醫院收據、財團法
            人屏東基督教醫院收據、大成中醫診所醫療費用收據、戴昌隆皮膚科診
            所繳費收據、長庚紀念醫院醫療費用收據、收據、住院費用明細、統一
            發票、免用統一發票收據、看護費繳費通知單、病服員收據、台灣鐵路
            局車票、嘉義市計程車服務費額收據表、車資收據、電子機票收據、各
            類所得扣繳暨免扣繳憑單、南華大學薪資明細表、財團法人嘉義基督教
            醫院函、照片、李政育中醫師信函、剪報等件為證，並聲請訊問證人蔡
            金娥。
乙、被告方面：
  一、聲明：求為判決
    (1)、駁回原告之訴及假執行之聲請。
    (2)、如受不利之判決，願供擔保免為假執行之宣告。
  二、陳述：
    (1)、原告所提出之証物屬於私文書之部分，伊均否認其形式及實質之真正。
    (2)、醫療費用部分：
      、按保險契約依其所保護之內容及填補者究為被保險人之具體損害或抽象損
          害，可分財產保險與人身保險、損害保險與定額保險；按保險人代位權規
          定之立法意旨，乃在於防止被保險人於損害發生時，獲有不當得利之情形
          。而不當得利獲得之可能唯有以﹃填補具體損害原則﹄為先決要件。具體
          損害又以得以金錢計算之保險利益為前題，被保險人就其得以金錢計算之
          保險利益價值投保，於保險事故發生後，得依約向保險人請求填補其損害
          ，一旦其損害被填補之後，其對第三人之損害賠償請求權，即應讓與保險
          人，不得再向該第三人請求損害賠償，否則即為不當得利。本件被上訴人
          與中央健康保險局間所訂立之全民健康保險，其雖係以被保險人身體之完
          整不受侵害為其保護內容而屬於人身保險，惟究其目的僅係在補償被保險
          人因治療疾病所產生之費用，換言之，係填補被保險人之具體損害，被保
          險人不得因疾病受治療而獲不當得利，故保險人代位權之規定於此亦得適
          用之，全民健康保險法第八十二條之規定亦同斯此旨。又全民健康保險契
          約之性質究屬定額保險或損害保險，絕不因加害於被保險人之第三人是否
          為強制汽車責任保險之被保險人而有所差異，全民健康保險法第八十二條
          之規定，雖僅規定在強制汽車保險時，中央健康保險局得逕向投保強制汽
          車責任險之加害人之保險人代位請求，惟基於法律解釋之完整性，仍應認
          所有之全民健康保險，均有保險人代位權之適用。至上開規定之創設意義
          ，應僅係在簡化求償途徑，要無排除其他保險人代位求償情況之意思。本
          件被上訴人之醫藥費既經中央健康保險局支付，則該部分之醫藥費請求權
          即移轉予中央健康保險局，被上訴人二人自不得請求上訴人給付上開健保
          醫藥費，台灣高等法院以八十七年上字第五九八號著有判決，是原告之醫
          藥費中屬於健保局支付之部分既非原告實際支出，且健保局於支出後亦可
          向伊代位求償，為免原告不當得利且致伊雙重賠償，原告就此部分自無請
          求權，另原告發生事故後既已接受屏東基督教醫院及嘉義基督教醫院之完
          整治療並已康復出院，其應無必要再至育生中醫診所、李家雄中醫診所、
          戴昌隆皮膚科診所及大成中醫診所求治之必要，原告若欲請求此部分之醫
          療費用，自應就上開醫療行為與原告就本件事故所受之傷害間有何因果關
          係詳予闡明舉証方為適法。
      、原告所主張之疤痕整型手術部分尚未實際支出費用，損害自尚未發生，其
          自不得以此請求，且根據財團法人長庚紀念醫院高雄分院覆函稱原告腹部
          疤痕日後手術治療預估費用約需十萬元，而其背部疤痕則無須進一步治療
          ，是原告請求新台幣二十萬元之除疤費用顯屬無據，且長庚醫院上述預估
          之手術費用十萬元，應係指包含健保給付部分之總費用而言，然健保給付
          部分之醫療費用原告本不能請求，是即使是腹部疤痕整型手術部分，原告
          主張新台幣十萬元仍屬無據。
      、脊椎手術費用部分損害亦尚未發生，且查原告亦未提出証據証明其日後有
          必要進行此項手術，又此部分雖經財團法人嘉義基督教醫院函覆稱以原告
          若再手術拔除鋼釘之醫療費用大約新台幣十萬元左右，唯查此費用應係包
          含健保給付部分之費用，而健保給付之費用原告亦不得請求，是此部分之
          費用自亦不能以十萬元作為依據，況原告竟主張需二十一萬餘元，其主張
          更屬無理。
    (3)、增加生活上需要費用部分：
      、住院伙食費部分原告完全未提出任何單據以資証明，其請求本屬無據，且
          所謂增加生活上之需要，係指原告以往無此需要，因被害以後始有支付此
          費用之必要者而言，原告主張之伙食費係其日常生活本即應有之支出，不
          因有否發生此次事故住院而有不同，其主張之伙食費自非屬增加生活上需
          要之費用，退步言之，即使鈞院認為住院伙食費仍屬增加生活上需要之費
          用，然原告因此事故住院獲賠住院伙食費，而其原本每日應支出之伙食費
          因而不用支出，原告自亦受有相當於住院伙食費之利益，是伊對原告亦得
          主張損益相抵，則原告此部分請求之金額亦等於零。
      、原告所列醫療用品部分之支出，其中於昇飛醫療儀器公司所購買之鋁合金
          背架四千五百元之部分，原告所提出之收據上並未載明日期，再者原告主
          張之醫護用品於其起訴狀附表中雖有列物品及日期明細，然購買此等物品
          與其就本件事故所受之傷害有何關連，是否有購買此等物品之必要性，原
          告並未闡明舉証，其主張自尚非可採。
      、原告主張伊應給付看護費用計四十萬九千零八十元，然原告於事故發生後
          是否有必要由專人看護長達半年乙節，原告完全未加闡明舉証，且其起訴
          狀附表中所列之明細，原告於八十九年九月二十日至十月二十日及十月廿
          五日當天既均分別有張碧桃、張鳳蘭、劉月蝦、陳金玉及蔡金娥等專人照
          護，甚至某些時段甚至同時有二人照護，則原告又主張於八十九年十月五
          日、十月十七日、十月廿五日於嘉義基督教醫院另支出病服員費用，自有
          重覆主張之嫌。再者，原告雖稱各醫院出具之診斷証明書已可証明其出院
          後亦需長期依靠輪椅、背架及他人之照料協助，唯原告所提出之屏東基督
          教醫院診斷証明書上只記載原告於住院期間需看護照顧，並未提及出院後
          是否須看護照顧，而嘉義基督教醫院所出具之診斷証明書上亦僅記載原告
          須復健三個月而已，然而需要復健不代表復健期間需專人看護，更不代表
          須專人日夜看顧，而原告所請求者卻是日夜專人看護之看護費用，且請求
          之期間長達半年，抑有進者，在此半年中原告已可自行前往學校上課，在
          此種情況下，原告是否尚有必要受專人日夜看護，誠非無疑，且原告所請
          求之看護費用在住院期間大致是列計一日約一千八百餘元，然而其於八十
          九年十月十八日至八十九年十月二十日三天請求之看護費用竟高達一萬一
          千四百四十元，再者，原告住院期間傷勢較重，而其所請求之看護費每日
          亦僅一千八百元左右，然其出院返家後，情況已大幅好轉，甚至可前往上
          課、參加協調會等，則其情況是否仍可稱達完全無法自理日常生活之程度
          而仍須專人、日夜看顧實無非疑，而原告主張其自出院後乃由家人即訴外
          人蔡金娥照顧，然訴外人蔡金娥乃原告之大嫂，平日即與原告同住與原告
          具有親屬及家屬之關係，惟親屬間履行照護義務並不得據以請求看護費用
          為許多實務見解所採，此由蔡女照顧之此段期間原告自不能請求看護費用
          ，退萬步言之，即使由蔡女照顧之期間原告仍可請求看護費用，然原告所
          請求之費用高達每日二千元，比一般醫院輪班看護者之時薪還高，其請求
          每日看護費高達每日二千元，且自出院後請求之期間又長達近半年，其請
          求實顯非合理。
      、原告又主張伊應給付其至南華大學研究所上課之交通費及至高雄與台南協
          調賠償之交通費云云，惟上述費用中原告並未提出單據証明之部分全無理
          由固無足論，即使有收據且收據之形式及實質內容確實為真者之部分亦顯
          非原告因本件事故所必要支出之費用，況原告尚請求其母親及男友陪同之
          交通費，其請求更無依據，退步言，縱認上述費用仍屬必要支出之費用，
          然原告攻讀碩士，原本至學校上課即應支出交通費，今因被告之行為改搭
          計程車得向被告請求計程車費而不用支出，則依損益相抵之法理，原告此
          部分之受益亦應扣除，另原告主張至醫院求診之交通費用部分，依其所列
          內容觀之，有根本未說明至何處求醫者，亦有載明至大成中醫或台北李家
          雄診所求醫者，然至上開診所求醫與原告因本件事故所受之傷害有何關係
          ，是否確有必要原告均未闡明舉証，至於開立診斷書、收據之費用亦與原
          告之損害無因果關係，原告自均不得請求。
      、本件原告於發生事故後目前已回南華大學從事其原本擔任之工作，無論職
          位、薪資均未變動或減少，且原告亦未就其日後將會發生何種薪資減少之
          事實提出任何闡明及舉証，換言之，原告根本未曾舉証因受本件傷害日後
          於勞動能力將發生何種損害，抑有進者，原告欲請求其勞動能力減少之損
          害自應先舉証証明其勞動能力減少之程度，此點原告雖提出嘉義基督教醫
          院之公函載明其症狀較合乎勞工保險殘廢條例所載之障害項目八及障害項
          目五十四，唯被害人因身體健康被侵害而喪失或減少勞動能力所受之損害
          ，其金額應就被害人受侵害前之身體健康狀態、教育程度、專門技能、社
          會經驗等方面酌定之，而依勞工保險條例第五十三條規定，勞工保險殘廢
          給付標準表，乃係勞工向保險人請領殘廢補助費之標準，原告自仍應具體
          証明其減少勞動能力之實際情形，而不能逕以公函上之籠統記載，即謂其
          已達殘廢第六級並受有勞動能力減損百分之七六．九０之損害，更何況，
          各殘廢等級喪失或減少勞動能力比率表固記載殘廢等級第六級喪失勞動能
          力程度為百分之七六．九０，唯該表同時亦載明四至十五級係按體力勞動
          者為標準而擬定減少勞動能力比率，對商人、公務員、教員等智力勞動者
          ，並不完全可以適用，而本件原告係智力勞動者，縱令鈞院認為原告確受
          有減少勞動能力之損害且其程度已達殘廢第六級之程度，然由上述比率表
          之記載內容觀之，原告既非體力勞動者，亦顯然無從據以主張其勞動能力
          受有百分之七十六．九０之減損，原告對其勞動能力減損之程度根本尚未
          善盡闡明舉証之責，其主張並無理由。
      、原告主張須再持續服用台北育生中醫診所調配之中藥，並請求二年之中藥
          費用計三十五萬六千餘元云云，惟原告雖舉育生中醫診所診斷証明書中之
          記載做為其必需再支出三年中藥費用之依據，但原告於起訴狀中所提出殘
          廢診斷書內殘廢詳況項下已明確記載原告之狀況並無惡化之可能，則何以
          育生中醫診所又診斷原告未來會有進行性萎縮，其所提出之二份診斷証明
          書之記載顯有矛盾，抑有進者，倘李政育中醫師所提出之資料及其診斷確
          屬正確，則原告之病情即可完全治癒，果是如此，則原告何以又主張其所
          受之傷害已無回復之可能而為終生殘障，並因此主張長達三十七年減少勞
          動能力之損失及高額之精神慰撫金，原告之上述主張二者間既矛盾相悖，
          所提証據亦矛盾相悖，則其上述種種主張自全無理由。
      、原告遭此事故固屬不幸，唯其傷勢幸已大致痊癒，且查其目前及日後回任
          其原本於南華大學擔任之工作無論於其身體狀況或校方態度上均無任何障
          礙，原告所受之損害可謂已降低到最低之程度，是原告主張被告應賠償三
          百萬元之精神慰撫金，其數額自屬過高。
    理      由
一、本件被告之法定代理人於九十一年四月二十四日已改由陳逢源先生接任，此有交
    通部公路總局九一路人力字第九一一五七四七號任免遷調通知書乙件附卷足稽，
    是被告聲明承受訴訟，核無不合，自應予以准許，合先敘明。
二、本件原告主張伊於上開時日搭乘訴外人曾國城所駕駛之自用小客車由屏東往高雄
    方向行駛途經高屏大橋時，因該橋於毫無預警之情下突然斷裂，致伊及同車之人
    連人帶車從數十公尺之橋面高空墜落，致伊因此受有第一腰椎爆裂性骨折合併脊
    髓損傷、腹內出血合併脾臟破裂割除、肝臟破裂縫合、第十二胸椎壓迫性骨折等
    傷害，且因脊髓損傷無法復原而已成殘廢，而上開橋樑乃屬公共設施且已供公眾
    使用，其設置、管理與維護機關乃為被告，該橋在無任何天災地變或不可抗力介
    入之情下即毫無預警地斷裂，造成包括原告在內之多名民眾受傷，此斷橋事件顯
    肇因於被告之管理存有欠缺，而伊於傷後已與被告針對本件損害賠償事件協議多
    次，惟均被告毫無誠意賠償而致協議無法成立，為此乃依國家賠償法第十一條規
    定，請求判令被告應給付醫療費用、未來需支出之疤痕整型及脊椎手術費用、住
    院伙食費、未來服用中藥費用、醫護用品費用、看護費用、交通費用、證書費、
    勞動能力減少損失及精神慰撫金等一千四百零七萬一千八百四十四元及其遲延利
    息等語，被告則以原告請求之醫藥費中屬於健保局支付之部分並非原告實際支出
    ，且健保局於支出後亦可向伊代位求償，原告就此部分本無權請求，而原告發生
    事故後已接受屏東及嘉義基督教醫院之完整治療並已康復出院，其應無必要再至
    育生中醫診所、李家雄中醫診所、戴昌隆皮膚科診所及大成中醫診所求治之必要
    ，另其主張之疤痕整型手術、脊椎手術部分尚未實際支出費用，其損害既尚未發
    生，自不得以此提前請求，且根據財團法人長庚紀念醫院高雄分院覆函稱原告背
    部疤痕已無進一步治療之必要，此部分原告自不得請求給付，又住院伙食費部分
    原告完全未提出任何單據以資証明，且若鈞院認為住院伙食費仍屬增加生活上需
    要之費用，然原告原本每日即應支出之伙食費，伊於此對原告亦得主張損益相抵
    ，而原告主張之醫護用品部分並未說明其購買此等物品與本件事故所受之傷害有
    何關連，另原告於住院期間之看護費用有重複計列之嫌，其出院後亦應已無再行
    雇人看護之必要，且且原告所請求之看護費用在住院期間大致是列計一日約一千
    八百餘元，然其出院後謂以雇請其大嫂即訴外人蔡金娥看護之費用即高達每日二
    千元，比一般醫院輪班看護者之時薪還高，且自出院後請求之期間又長達近半年
    ，其請求實顯非合理，又原告至南華大學研究所上課及至高雄與台南協調賠償之
    交通費並非其因本件事故所必要支出之費用，而原告於發生事故後目前已回南華
    大學從事其原本擔任之工作，無論職位、薪資均未變動或減少，其自不因本件傷
    害而於其勞動能力有所損害，且勞工保險殘廢給付標準表乃係勞工向保險人請領
    殘廢補助費之標準，其既未具體証明減少勞動能力之實際情形，自不能以此即謂
    其已達殘廢第六級並受有勞動能力減損百分之七六．九０之損害，而原告雖另舉
    育生中醫診所診斷証明書中之記載做為其必需再支出三年中藥費用之依據，但原
    告於起訴狀中所提出殘廢診斷書內殘廢詳況項下已明確記載原告之狀況並無惡化
    之可能，其自無以此進行治療之必要，又原告所受傷勢已大致痊癒，且查其目前
    及日後回任其原本於南華大學擔任之工作無論於其身體狀況或校方態度上均無任
    何障礙，其主張被告應賠償三百萬元之精神慰撫金自屬過高等語置辯。
三、本件原告主張伊於上開時日搭乘訴外人曾國城所駕駛之自用小客車由屏東往高雄
    方向行駛途經高屏大橋時，因該橋突然斷裂而致伊及同車之人連人帶車由橋面高
    空墜落，致伊因此受有第一腰椎爆裂性骨折合併脊髓損傷、腹內出血合併脾臟破
    裂割除、肝臟破裂縫合、第十二胸椎壓迫性骨折等傷害，且因脊髓損傷無法復原
    而已成殘廢，而上開橋樑乃屬公共設施且已供公眾使用，其設置、管理與維護機
    關乃為被告，嗣伊於傷後已與被告針對損害賠償協議多次，惟迄今均因被告認賠
    償金額過高而無法成立協議乙節，此有殘廢診斷書、診斷證明書等件在卷可稽，
    被告於此亦不爭執，自堪信原告此部分主張為真實，是被告所管理之上開橋樑既
    無端於上開時日斷裂以致行於其上之車輛墜落河中，其顯不具備橋樑通常應有之
    狀態及功能而已影響行車之安全，此管理機關之被告對之縱無過失，惟該橋樑之
    管理既有欠缺，且並因此欠缺而致原告於乘車行經該橋時墜落橋下重傷，則被告
    自不因其就此之管理有無過失而得免其損害賠償責任（最高法院八十五年台上字
    第二七七六號判例謂以國家賠償法第三條所定之國家賠償責任，係採無過失主義
    ，即以該公共設施之設置或管理有欠缺，並因此欠缺致人民受有損害為其構成要
    件，非以管理或設置機關有過失為必要等語參照），從而本件原告主張被告應依
    國家賠償法第三條第一項規定負損害賠償責任者，依法自屬有據。
四、按不法侵害他人之身體或健康者，對於被害人因此喪失或減少勞動能力或增加生
    活上之需要時，應負損害賠償責任，而不法侵害他人之身體、健康、名譽、自由
    、信用，隱私、貞操，或不法侵害其他人格法益而情節重大者，被害人雖非財產
    上之損害，亦得請求賠償相當之金顯，民法第一百九十三條第一項、第一百九十
    五條第一項前段分別定有明文。今本件被告既因上開橋樑之管理有欠缺而致原告
    受有上開傷害，其就此自應依侵權行為有關規定而負損害賠償之責任，茲就原告
    請求之損害賠償金額，分別審核准駁如后：
    (1)、醫療費用部分：
      、原告自行支出部分：
          本件原告於上開事故受傷後，業已自行支付嘉基、屏基醫院、長庚醫院、
          戴昌隆皮膚科診所醫療費用計一千四百八十八元乙節（已扣除健保給付部
          分九萬二千七百十四元，理由後述），此有財團法人嘉義基督教醫院收據
          、財團法人屏東基督教醫院收據、戴昌隆皮膚科診所繳費收據、長庚紀念
          醫院醫療費用收據等件在卷可稽，經核該諸費用均屬原告重傷醫療所必要
          之支出，且亦有事實上之需要，依法自應予以准許；
      、健保給付部分：
          本件原告主張健保給付乃係其按月支付健保費後健保局始依約給付，其自
          仍得請求被告給付其住院治療期間扣除被告代行支付住院自付額外之健保
          支出部分五十六萬九千九百零三元及嗣後其出院後回診時所支付醫療費用
          中之健保給付部分九萬二千七百十四元云云，惟原告與健保局間所訂立之
          全民健康保險，其雖係以被保險人即原告身體之完整不受侵害為其保護內
          容而屬於人身保險，但究其目的僅係在補償被保險人因治療疾病所產生之
          費用即係填補被保險人之具體損害，被保險人不得因疾病受治療而獲不當
          得利，故保險人代位權之規定於此亦得適用之，全民健康保險法第八十二
          條之規定亦同斯此旨，且全民健康保險契約之性質究屬定額保險或損害保
          險，絕不因加害於被保險人之第三人是否為強制汽車責任保險之被保險人
          而有所差異，全民健康保險法第八十二條之規定，雖僅規定在強制汽車保
          險時，中央健康保險局得逕向投保強制汽車責任險之加害人之保險人代位
          請求，惟基於法律解釋之完整性，仍應認所有之全民健康保險，均有保險
          人代位權之適用，至其規定之創設意義，應僅係在簡化求償途徑，要無排
          除其他保險人代位求償情況之意思，況本件事故依強制汽車責任保險法第
          十二條規定仍為汽車交通事故（該條規定汽車交通事故係指因所有、使用
          或管理汽車所致受害人體傷、殘廢或死亡之事故而言），依特別法優於普
          通法之原則，全民健康保險法第八十二條本即優先於保險法第一百三十五
          條、第一百零三條之規定而為適用，本件原告既因此汽車交通事故而經全
          民健康保險提供醫療給付，全民健康保險之保險人自得向強制汽車責任保
          險之保險人代位請求該項給付，而依強制汽車責任保險法第三十條規定，
          於該範圍內，加害人或強制汽車責任保險之被保險人之損害賠償責任即因
          而解免，全民健康保險被保險人對於加害人之損害賠償請求權亦因而喪失
          ，是原告主張之上開醫藥費既經中央健康保險局支付，則該部分之醫藥費
          請求權即移轉予中央健康保險局，原告自已不得請求被告再行給付上開健
          保醫藥費，原告此部分請求自屬無據；
      、中醫支出部分：
          本件原告另主張其於上開傷害出院後，復至大成中醫診所、李家雄中醫診
          所、育生中醫診所就診，並支付醫藥費十五萬九千一百四十元云云，惟原
          告就此僅提出醫療費用收據、收據等件為證，但其上僅載以煎劑費、傷科
          器材、內服藥等名目而未記載任何方箋，並無法依此而按原告情況予以判
          定其對原告之傷害是否存有療效，且原告就此中藥或中醫治療之必要性或
          有效性亦無法提出相當之證明，是原告主張支出上開中醫藥費用，尚難認
          係醫療所必要之支出，原告此部分之請求尚屬無據。
      、未來應支出之手術醫療費用部分：
          本件原告主張其於住院手術後，其前腹部及後背部乃各遺有長約十八公分
          之疤痕，且前腹部之疤痕係屬肥厚性疤痕，另原告因腰椎粉碎性骨折，乃
          於進行腰椎手術時植入鋼釘固定乙節，此有照片、診斷證明書等件在卷可
          稽，而原告腹部過度增生疤痕以修疤手術加上鐳射治療，預估手術費用需
          為十萬元，又原告手術拔除鋼釘之醫療費用約需十萬元左右等情，此亦有
          長庚紀念醫院診斷證明書、財團法人嘉義基督教醫院九一嘉基醫字第○一
          二○號函等件附卷足憑，是原告既因系爭事故進行手術造成腹部遺有增生
          疤痕，且此疤痕得以修疤加上鐳射予以治療，而其腰椎既因爆裂而植入鋼
          釘固定，此異物於原告骨骼癒合後自須予以取出，是此二者就回復原狀而
          言，於未來自均有進行手術之必要，而此未來將進行之手術，其應支出之
          醫療費用中之健保給付部分依上述固不得予以請求，惟此部分健保給付之
          金額若干現並無法知悉，且亦無法預計，而被告於此數額亦未具體指明或
          予以舉證，其請求預以扣除健保給付部分尚屬無據，是原告請求被告應給
          付此未來應支出之醫療費用計二十萬元，依法自屬有據而應予以准許；至
          原告另主張其背脊所遺疤痕未來亦將支出十萬元予以修復云云，惟原告背
          脊疤痕現係一白、平、細線之疤痕，依現今之醫學技術已難再有更大之進
          步乙節，此有長庚紀念醫院九一長庚院高字第一○八七號函在卷可憑，是
          此背部疤痕依現今醫學技術既已無改善空間，此部分自已無再予醫學治療
          之必要，原告此部分請求自不應予以准許。
      、未來應支出之中藥費用部分：
          原告主張其因傷勢未來會有進行性萎縮而需終身服藥保養，乃請求被告應
          給予其二年服用育生中醫診所中藥之費用計三十五萬六千三百十三元云云
          ，惟原告就此治療費用僅提出該診所李政育醫師之論文簡要及剪報，並未
          提出任何處分箋以供審酌，且依原告所具嘉基醫院殘廢診斷書所載，其兩
          下肢肢力下降及脊柱運動範圍受限之傷殘並無好轉或惡化之可能，是其傷
          勢既應著重於復健之進行，且並無惡化之虞，所謂未來有進行性萎縮而需
          終身服藥保養者尚屬無據，且亦無醫療上之必要，其據此請求服用兩年中
          藥之費用自不應予以准許。
    (2)、增加生活上需要之費用部分：
      、住院伙食費部分：
          本件原告乃於事發後之八十九年八月二十七日起至同年九月二十日止於屏
          基醫院住院治療，其中於住院日起至同年九月二日乃住於加護病房中，嗣
          則於同年九月二十日轉院至嘉基醫院住院治療直至同年十月二十五日出院
          ，而原告於住院期間所支出之醫療費用並未包括伙食費乙節，此有殘廢診
          斷書、診斷證明書、財團法人嘉義基督教醫院住院費用明細、財團法人屏
          東基督教醫院收據等件在卷可稽，是原告於六十日之住院期間，扣除七日
          之加護病房期間（此期間應均為插管而無法進食）後之五十三日既未由醫
          院供應伙食，其日常膳食自係自行購買解決，此部分之膳食費自屬增加生
          活上需要之費用，則依原告主張之屏基、嘉基醫院每日膳食費各為一百八
          十元、一百六十元計算，其因此支出之伙食費計八千八百四十元（18×
          180＋35×160＝8840）自應由被告負擔，惟原告若無遭受此之傷害住院治
          療，其每日仍應支出伙食費，是原告於此應支出而未支出之伙食費自亦係
          受有相當之利益而應予損益相抵，本院衡量社會日常飲食費用及女子進食
          數量，認以其每日膳食支出應以一百五十元較為適當，是扣除原告每日應
          支出之伙食費計七千九百五十元後，其得請求被告賠償之伙食費應為八百
          九十元，原告逾此範圍外之請求應屬無據。
      、醫護用品部分：
          本件原告於傷後醫療期間，計已購買凡士林、產褥墊、尿片、看護墊、溼
          巾、免縫膠、紗帶、潔膚巾、透氣膠帶、導尿管、善存、紙尿褲、熱敷墊
          、美容膠、除疤凝膠、輪椅、腳架、腰夾、便盆椅、態膝關節固定腿夾板
          、波士頓背架、助行器、鋁合金背架等物合計支出四萬二千五百零二元，
          此有收據、統一發票、免用統一發票收據等件在卷可稽，而此諸物品或於
          原告住院期間於醫院職工福利社所購，或係主治醫師囑咐需用（如背架、
          波士頓背架、動態膝關節固定夾板、輸椅、助行器、枴杖等物，參屏基、
          嘉基診斷證明書），或係所遺疤痕除疤及住院需用，此部分自均屬增加生
          活上需要之費用，且亦為事實上所必要，原告請求被告應給付上開金額，
          自應予以准許。至原告另以其復支出購買煎藥機、美容除疤產品（仕豪企
          業有限公司）、薰藥機、循環機計二萬六千四百元亦為必要醫護用品云云
          ，惟其所購煎藥機、薰藥機、循環機等物究係何用或有何必要，並未見原
          告予以說明，而美容除疤產品二千元並未見有任何單據，此部分尚無法遽
          認為係醫療所必需，此部分請求尚屬無據。
      、本件原告乃自八十九年八月二十七日起至同年九月二十日止於屏基醫院住
          院治療（住院日起至同年九月二日係於加護病房急救），嗣則於同年九月
          二十日轉院至嘉基醫院住院治療直至同年十月二十五日始行出院，而其自
          八十九年九月二十日起之住院期間共計支出看護費用十萬五千六百八十元
          ，而原告出院時右下肢仍無力，須用輪椅及枴杖助行並進行復健，且因脊
          髓損傷仍遺存顯著運動障害合併下肢麻痺無力，嗣其出院後乃由其大嫂即
          訴外人蔡金娥予以看護至九十年三月三十一日止，計另支出看護費用三十
          萬三千四百元乙節，此有診斷證明書、看護費繳費通知單、收據、病服員
          收據等件在卷可稽，並經證人蔡金娥到庭證述在卷，是原告既因胸椎壓迫
          性骨折併第一腰椎碎性骨折而致兩下肢與脊柱部位傷殘，其於此住院期間
          自需人全天在旁予以看護照料，此支出之看護費用十萬五千六百八十元自
          均屬生活上之必要；另其出院時復因右下肢無力而須用輪椅及枴杖助行，
          且並因脊髓損傷而遺存顯著運動障害，其於居家復健期間自仍需人在旁予
          以佐理照顧，觀以原告傷勢及復健情形，其主張出院後仍由家人予以看護
          半年，衡情應屬合理，而原告受傷固由其親屬代為照顧起居，但親屬看護
          所付出之勞力，並非不能評價為金錢，只因兩者身份關係密切而免除支付
          義務，此種親屬基於身份關係之恩惠，自不能加惠於加害人之被告，故應
          衡量及比照僱用職業護士看護情形，認原告因此受有相當親屬看護費之損
          害而得向原告請求賠償，況原告於其親屬即大嫂之看護業已實際支出費用
          ，惟原告於出院後已稍微可以行走而具部分自理能力，且其大嫂亦非全天
          候在旁予以看護，衡以原告住院期間每日全天之看護費用約為一千八百餘
          元左右，本院認以其親屬之看護費用應以每日一千元而非二千元計算較為
          適當，是原告出院後因此受有相當親屬看護費之損失應為十五萬七千元（
          自八十九年十月二十六日起算至九十年三月三十一日，其中十月二十五日
          當日已由訴外人陳金玉予以看護而不應重複計算），其逾此範圍外之請求
          即為無據。
      、交通費用：
        Ａ、本件原告主張其於事發前乃於南華大學研究所就讀，傷後為使學業不致
            中斷，乃自八十九年十月三十日起至九十年一月十七日止繼續至學校上
            課，惟因身體不便，乃均搭乘計程車往返，計支出車資一萬零五百元乙
            節，此有車資收據等件在卷可稽，而原告於於術後因大部均以輪椅代步
            ，其上課時因教室在二、三樓，須人一同前往從旁協助等情，亦經證人
            蔡金娥到庭證述在卷，是本件原告於傷後既無法自行前往上課，其因而
            雇請計程車載其前往上課自屬應當，此部分自屬增加生活上需要之支出
            ，惟原告若無遭受此之傷害，其至學校上課仍應支出交通費，是原告於
            此應支出而未支出之交通費自亦係受有相當之利益而應予損益相抵，本
            院衡量嘉義至大林之路途遠近，認以其每日來回支出應以一百元較為適
            當，是扣除原告每日應支出之交通費計二千二百元後，其得請求被告賠
            償之上課交通費應為八千三百元，原告逾此範圍外之請求應屬無據。
        Ｂ、原告另主張其於九十年四月五日乃曾返回屏基醫院看診，因而支出計程
            車車資六千元，又於六月九日前往高雄長庚醫院就診，因而支出火車車
            資一百九十五元乙節，業據其提出嘉義市計程車服務費額收據表、火車
            票影本等件為證，惟原告於屏基醫院出院後即至嘉基醫院就診，且查其
            前往屏基醫院就診情形亦應僅為一般性看診而已（依收據記載收費項目
            僅為診察費乙項，計支出二百四十八元），此一般性回診是否不能於其
            最後就診之嘉基醫院為之實非無疑，縱認有其必要，依其看診情形與其
            支出之計程車費亦顯不相當，本院認此支出最多應以嘉義至屏東之自強
            號火車來回車資，加計一人從旁協助之車資即一千一百八十四元計算較
            為妥當（296×4），再加計其至高雄長庚醫院之火車車資一百九十五元
            後，其於就診之交通費支出應為一千三百七十九元。
        Ｃ、原告復主張其於傷後乃支出至大成中醫、李家雄診所、育生中醫診所就
            診而計支出交通費四千四百二十元，另因洽談賠償事宜而計支出交通費
            八千元云云，惟其中醫治療部分業因無法證明係醫療所必要之支出而經
            本院認以非必要費用而予駁回，此就診交通費部分自亦無法認係增加生
            活上需要之支出，另其傷後洽談賠償事宜之支出並非係因本件侵權行為
            所生之財產上損害，此自非傷害後回復原狀所必需之費用，原告此部分
            請求自亦非增加生活上需要之支出，其請求尚屬無據。
      、證書費：
          本件原告主張其因訴訟需要而由醫院開立診斷證明書及收據，因而支出一
          千八百五十元云云，惟診斷書等費用非係因侵權行為所生財產上之損害，
          原告此部分請求尚屬無據。
    (3)、減少勞動能力之損失：
      、工作收入減少部分：
          本件原告主張其於事發前原為南華大學學生事務處課外活動組組員，嗣因
          欲攻讀碩士學位而辦理留職停薪，而其留職停薪期間仍在該校工讀，八十
          九年度工讀所得年薪為十萬零五十四元，後於斷橋事件受傷嚴重而無法繼
          續工讀，直至九十年七月二十六日始行復職乙節，業據其提出各類所得扣
          繳暨免扣繳憑單乙件為證，是原告既因傷重而無法繼續從事原有工作，且
          其請求停職期間衡以所受傷勢亦屬相當，其請求此停職期間無法擔任原工
          作所受之薪資損失自屬有據，而原告八十九年之年所得既為十萬零五十四
          元，以該年度其於八月二十七日即因事發而無法工作，是該年度所得自僅
          為八個月之工作所得，則其薪資損失依其期間計算即應為十三萬七千五百
          七十七元（100054÷8×11），而原告就此既僅請求其中之九萬一千六百
          六十六元而未逾上開金額，其此部分之請求自應予以准許。
      、勞動能力減少之損失部分：
          本件原告因上開傷害而於術後因脊髓損傷而遺存顯著運動障害，目前兩下
          肢肌力降至四分，可自力行走，自僅可從事輕便工作，脊柱運動範圍受限
          ，前屈為四十五度，後仰為十五度，右側彎十五度，左側彎十三度，右迴
          旋十七度，左迴旋十度，且此兩下肢及脊柱殘廢部分無好轉之可能，而其
          情況符合勞工保險殘廢給付標準表之障害目八、五十四兩項乙節，此有殘
          廢診斷書診斷證明書、財團法人嘉義基督教醫院嘉基醫字第○三九○號函
          等件在卷可稽，另原告原任職南華大學學生事務處課外活動組組員，因欲
          攻讀碩士學位而辦理留職停薪，其八十八年九月留職停薪前之月薪稅前為
          四萬零一百十七元，課稅後所得則為三萬八千三百十七元，而現原告業已
          取得碩士學位並恢復原職等情，此亦有南華大學薪資明細表乙紙附卷足憑
          ，並為被告所不爭執，是原告於術後既因脊髓損傷仍遺有兩下肢及脊柱殘
          廢之顯著運動障礙，其自因此難以治癒之重大傷害而已減少其應有之勞動
          能力，且此能力減損亦不因原告現已恢復原職而受影響，而原告於事發後
          現業已取得碩士學位，衡情應可取得高於原職位所得薪資之收入，是其請
          求減少之標的仍以事發前留職停薪之收入而非未來可得收取之較高金額加
          以計算應屬可採。今原告係於九十年七月二十六日復職，自此計算至法定
          退休年齡六十歲即一百二十一年五月二十四日止（原告係六十一年五月二
          十五日生），其得工作之年數乃為三十年又十個月，而原告所遺運動障礙
          之情況分係符合勞工保險殘廢給付標準表之第七（中樞神經系統機能遺存
          顯著障害）、九（脊柱遠存運動障害）級，依其最高殘廢等級七級（此處
          僅係依此標準表為殘廢等級參考標準而非勞保給付之應付額之計算，自無
          同時適合殘廢給付標準表之第十四等級至第一等級間任何兩項目以上時，
          按其最高殘廢等級再升一等級給與之規定適用餘地）對照各殘廢等喪失或
          減少勞動能力比率表所載，其減少之勞動能力為百分之六十九點二一，則
          依霍夫曼式扣除中間利息後（第一年不扣除中間利息方式），原告一次可
          請求被告賠償之減少勞動能力之損失即為六百六十六萬九千四百六十四元
          ｛38317（稅後所得）×13.5（含年終獎金1.5個月）×69.21%（減少比例
          ）×18.0000000＝0000000｝，其於此範圍內之請求應予准許，逾此範圍
          外之請求則無理由。
    (4)、精神慰撫金部分：
        本件原告乃因系爭事故而受有第一腰椎爆裂性骨折合併脊髓損傷、腹內出血
        合併脾臟破裂割除、肝臟破裂縫合、第十二胸椎壓迫性骨折等傷害，且因脊
        髓損傷無法復原而致兩下肢及脊柱皆已殘廢，而其住院期間乃進行多次腰椎
        、胸椎、脾臟切除、肝臟縫合等手術，出院後並已進行數十次門診乙節，此
        有診斷證明書、醫療費用收據等件在卷可憑，是原告莫名遭遇此等傷害，且
        並因此終身殘廢，日後亦需不斷門診、復健，其精神所受痛苦自深；又原告
        現年三十歲，教育程度為南華大學研究所碩士，並於該校擔任教育發展委員
        會助理，其名下有汽車乙部及約二十八萬餘元之股票投資，此為兩造所不爭
        執，並有財產歸戶清冊在卷可稽，爰審酌原告身分地位、經濟狀況、損害程
        度等一切情狀，認以原告請求慰撫金三百萬元應屬適當，依法自應予以准許
        。
    綜上所述，本件原告得請求之金額計為一千零二十七萬八千三百六十九元，從而
    本件原告請求被告應給付上開金額及其遲延利息為有理由，自均應予以准許，其
    逾此部分範圍外之請求即屬無據，自應予以駁回。
七、本件兩造均陳明願供擔保請准為或免為假執行之宣告，經核均無不合，爰就原告
    勝訴部分，分別酌定相當之擔保金額准許之，至原告敗訴部分，其假執行之聲請
    即失所依附，自應予以駁回。
八、本件為判決基礎之法律關係已臻明確，兩造其餘之攻擊防禦方法核與判決結果不
    生影響，毋庸一一論列，併此敘明。
九、據上論結，本件原告之訴為一部有理由，一無理由，爰依民事訴訟法第七十九條
    但書、第三百九十條第二項、第三百九十二條，判決如主文。
中　　　華　　　民　　　國　　 九十一　　年　　　七 　　　月　 　三 　　日
                              臺灣高雄地方法院民事第五庭
~B法　　　官　黃宏欽
右為正本係照原本作成。
如不服本判決，應於送達後廿日內，向本院提出上訴狀並表明上訴理由，如於本判決
宣示後送達前提起上訴者，應於判決送達後十日內補提上訴理由書（須附繕本）。
中　　　華　　　民　　　國　　　九十一　　年　　　　七　　　月　　三　　日
~B法院書記官　史華齡
